【裁判字號】    89,台上,1555
【裁判日期】    890713
【裁判案由】    地上權登記
【裁判全文】
最高法院民事裁定                              八十九年度台上字第一五五五號
    上  訴  人  癸○○
                卯○○
                壬○○
                辛○○
                戊○○
                己○○
                辰○○
    被 上訴 人  寅○○
                子○○
                甲○○
                丑○○
                庚○○
                乙○○
                丁○○
                丙○○
    右  一  人
    法定代理人  葉秀英
右當事人間請求地上權登記事件，上訴人對於中華民國八十八年二月十日台灣高等法
院第二審判決（八十五年度上字第一九二一號），提起上訴，本院裁定如左：
    主  文
上訴駁回。
第三審訴訟費用由上訴人負擔。
    理  由
按訴訟標的，對於共同訴訟之各人，必須合一確定者，他造對於共同訴訟人中一人之
行為，其效力及於全體。民事訴訟法第五十六條第一項第二款定有明文。本件為請求
地上權登記事件，第一審起訴原告許簡滿於原審審理中死亡，被上訴人為其全體繼承
人，訴訟標的對被上訴人之各人必須合一確定，故上訴人雖僅對被上訴人寅○○、子
○○、甲○○、丑○○提起上訴，其效力應及於被上訴人全體，自應併列庚○○、乙
○○、丁○○、丙○○為被上訴人。又被上訴人丁○○係民國六十八年十一月二日出
生，現已成年，有訴訟能力。毋庸再贅列其母葉秀英為法定代理人。均先予明。次
按對於第二審判決上訴，非以其違背法令為理由，不得為之。民事訴訟法第四百六十
七條定有明文。依同法第四百六十八條規定，判決不適用法規或適用不當者，為違背
法令。而判決有同法第四百六十九條所列各款情形之一者，為當然違背法令。是當事
人提起上訴，如依民事訴訟法第四百六十八條規定，以第二審判決有不適用法規或適
用法規不當為理由時，其上訴狀或理由書應有具體之指摘，並揭示該法規之條項或其
內容。若係成文法以外之法則，應揭示該法則之旨趣。倘為司法院解釋、或本院之判
例，則應揭示該判解之字號或其內容。如以民事訴訟法第四百六十九條所列各款情形
為理由時，其上訴狀或理由書，應揭示合於該條款之事實。上訴狀或理由書如未依此
項方法表明者，即難認為已對第二審判決之違背法令有具體之指摘，其上訴自難認為
合法。本件上訴人對第二審判決提起上訴，雖以該判決違背法令為由，惟核其上訴理
由狀所載內容，就原審取捨證據、認定事實之職權行使，所論斷：系爭土地上之建物
即舊門牌台北縣板橋市○○路○段一七四巷一九三弄四號房屋，係被上訴人之共同被
繼承人許簡滿之夫許聲志於民國三十年五月七日因分家而取得所有權，並因此占有系
爭土地，嗣後許聲志於六十三年三月三十日死亡，許簡滿變更為戶長，而與其女即許
聲志之另一繼承人許巧雲（已故）共同繼承上開建物，亦以系爭土地供為該建物基地
使用，故本件地上權取得時效之開始進行，應自許聲志分家時起算，許簡滿並得就自
己行使地上權之意思而占有與許聲志之行使地上權之意思而占有為合併之主張，則被
上訴人主張伊等之被繼承人許簡滿以行使地上權之意思，和平、繼續占有系爭土地達
二十年以上，尚非無據等情，僅泛言指摘其為不當，並就原審已論斷者，任指為未論
斷，而未具體表明有何合於不適用法規、適用法規不當、或民事訴訟法第四百六十九
條所列各款之事實，難認對該判決之如何違背法令已有具體之指摘，依首揭說明，應
認其上訴為不合法。
據上論結，本件上訴為不合法。依民事訴訟法第四百八十一條、第四百四十四條第一
項、第九十五條、第七十八條，裁定如主文。
中      華      民      國    八十九    年      七      月     十三     日
                              最高法院民事第八庭
                                  審判長法官  蘇  茂  秋
                                        法官  徐  璧  湖
                                        法官  曾  煌  圳
                                        法官  李  慧  兒
                                        法官  楊  鼎  章
      右正本證明與原本無異
                                              書  記  官
中      華      民      國    八十九    年      七      月    二十五    日


司法院資訊處製作；財團法人民間司法改革基金會備份。
